【裁判字號】    99,易,1561
【裁判日期】    991021
【裁判案由】    竊盜
【裁判全文】
臺灣臺北地方法院刑事判決              99年度易字第1561號
公  訴  人  臺灣板檢地方法院檢察署檢察官
被      告  蔡宏忠
            朱國
上列被告因竊盜案件，經檢察官起公訴（臺灣板橋地方法院檢察
署98年度偵字第17044 號），臺灣板橋地方法院移轉管轄（99年
度易字第890 號），本院判決如下：
    主  文
蔡宏忠共同竊盜，累犯，處有期徒刑伍月，如易科罰金，以新臺
幣壹仟元折算壹日。
朱國共同竊盜，累犯，處有期徒刑肆月，如易科罰金，以新臺
幣壹仟元折算壹日。
蔡宏忠被訴如附表所示之竊盜事實部分，公訴不受理。
朱國被訴如附表所示之竊盜事實部分，無罪。
    事  實
一、蔡宏忠前(1)於民國93年間因竊盜案件，經本院以93年度易字
    第1335號判決判處有期徒刑6 月。(2)因贓物案件，經本院先
    後以93年度簡字第2147號判決判處有期徒刑3 月、以94年度
    易字第270 號判決判處有期徒刑5 月，並以94年度聲字第11
    95號裁定定其應執行有期徒刑7 月。(3)因違反槍砲彈藥刀械
    管制條例案件，經本院以94年度訴字第1817號判決判處有期
    徒刑1 年4 月，併新臺幣（下同）100,000 元，並經臺灣高
    等法院以95年度上訴字第3443號判決及最高法院以95年度台
    上字第71 52 號判決，先後駁回上訴確定；又因施用毒品案
    件，經本院以94年度訴字第371 號判決分別判處有期徒刑7
    月及6 月，經臺灣高等法院以94年度上訴字第3065號判決駁
    回上訴確定；前述3 罪經臺灣高等法院以96年度聲減字第
    2096 號 裁定分別予以減刑及定其應執行為有期徒刑1 年1
    月，併科罰金50,000元，罰金部分以新臺幣壹仟元折算壹日
    。前述(1)、(2)、(3)各罪接續執行，96年9 月3 日縮刑期滿執
    行完畢；另朱國前曾於91年間因過失傷害案件，經本院以
    91年度交自字第17號判決判處有期徒刑4 月；因竊盜及偽造
    署押等案件，經臺灣桃園地方法院以91年度訴字第1915號判
    決分別判處有期徒刑1 年及4 月；因竊盜案件，經本院以91
    年度易字第801 號判決判處有期徒刑9 月；因恐嚇及竊盜案
    件，經本院以92年度訴字第529 號判決分別判處有期徒刑2
    年6 月及4 月；因贓物案件，經本院以91年度易字第1172號
    判決判處有期徒刑1 年2 月，並經臺灣高等法院以92年度上
    易字第1435號判決駁回上訴確定；因施用毒品案件，經臺灣
    臺南地方法院以92年度南簡字第94號判決判處有期徒刑5 月
    。前述各罪經本院以96年度交聲減字第53號裁定分別予以減
    刑並定其應執行刑為有期徒刑4 年6 月，97年1 月31日縮短
    刑期假釋出監，假釋期間交付保護管束，97年3 月10日保護
    管束期滿，前述假釋未經撤銷而視為執行完畢。
二、蔡宏忠、朱國猶均不知悔改，竟共同基於意圖為自己不法
    所之犯意聯絡，於97年12月27日晚間（起訴書誤載為97年11
    月初），一同駕駛車牌號碼不詳之車輛前往臺北縣烏來鄉○
    ○路82巷45號「烏來社區發展協會活動中心」（未有人居住
    ），由蔡宏忠在車輛上負責把風，另推由朱國1 人徒手推
    開該活動中心大門入內，竊取放置在該活動中心內之點唱家
    伴唱機1 台、鐘王牌擴音器1 台、電視機1 台得手，朱國
    並旋即將之搬運藏放於前開車輛內後，2 人始一同駕車離去
    。嗣經「烏來社區發展協會活動中心」人員發覺遭竊，報警
    處理，而查知上情
三、案經臺北縣政府警察局新店分局報請臺灣板橋地方法院檢察
    署檢察官提起公訴，並經由臺灣板橋地方法院移轉管轄至本
    院審理。
    理  由
壹、證據能力
一、按被告以外之人於審判外之言詞或書面陳述，除法律有規定
    者外，不得作為證據。又被告以外之人於審判外之陳述，雖
    不符前4 條之規定，而經當事人於審判程序同意作為證據，
    法院審酌該言詞陳述或書面陳述作成時之情況，認為適當者
    ，亦得為證據。當事人、代理人或辯護人於法院調查證據時
    ，知有第159 條第1 項不得為證據之情形，而未於言詞辯論
    終結前聲明異議者，視為有前項同意，刑事訴訟法159 條第
    1 項、第159 條之5 分別定有明文。查證人楊玲玲、洪得臣
    於警詢中之陳述，對被告2 人而言，為審判外之陳述而屬傳
    聞證據；另被告蔡宏忠、朱國分別於本院所為之陳述，對
    被告朱國、蔡宏忠而言，仍為審判外之陳述而屬傳聞證，
    惟被告2 人於本院審理中，並不爭執證據能力，復未曾於言
    詞辯論終結前聲明異議，而本院審酌該證人楊玲玲、洪得臣
    於警詢中陳述、被告蔡宏忠、朱國於本院審理中之供述作
    成時之情況，並無違法取證及證明力過低，亦認以之作為證
    據為適當，依前揭規定說明，證人於楊玲玲、洪得臣於警詢
    中之陳述、同案被告蔡宏忠、朱國於本院審理中之供述，
    自均得為證據。
二、次按未經被告詰問之被告以外之人於偵查中向檢察官所為之
    陳述，依刑事訴訟法第159 條之1 第2 項之規定，原則上屬
    於法律規定為有證據能力之傳聞證據，於例外顯有不可信之
    情況，始否定其得為證據。是得為證據之被告以外之人於偵
    查中所為之陳述，因其陳述未經被告詰問，應認屬於未經合
    法調查之證據，並非無證據能力，而禁止證據之使用。惟是
    否行使詰問權，屬被告之自由，倘被告於審判中捨棄詰問權
    ，或證人客觀上有不能受詰問之情形，自無不當剝奪被告詰
    問權行使之可言（參見最高法院98年度台上字第1032號判決
    意旨參照）。查證人吳健郎、應佳雯於偵查中之陳述，已依
    法具結（見98年度偵字第1898號偵查卷第142 頁、第143 頁
    ），且衡諸該陳述之作成並無顯不可信之情況，因認具有證
    據能力。雖證人吳健郎、應佳雯未經被告於偵查程序為詰問
    ，然本院於準備程序及審理程序多次提示被告2 人對證人吳
    健郎、應佳雯所為陳述有何意見及有何調查證據之聲請，被
    告始終未曾聲請詰問該等證人，應已捨棄對證人吳健郎、應
    佳雯之詰問權。而本院於審判期日依法定程序提示證人吳健
    郎、應佳雯之證述並告以要旨，而為合法調查後，自得採為
    證據。
貳、實體方面
一、訊據被告蔡宏忠固不否認有於犯罪事實欄二所示時間、與被
    告朱國一同駕駛車輛前往「烏來社區發展協會活動中心」
    等情，惟矢口否認有何竊盜犯行，辯稱：原是與被告朱國
    一同駕駛車輛前去找友人，後來找不到友人，被告朱國提
    議去烏來活動中心搬物品，伊說不要，被告朱國就自己去
    搬物品云云；被告朱國則對於犯罪事實欄二所示之犯罪事
    實坦承不諱（見本院99年8 月16日準備程序筆錄第3 頁）。
    經查：
  (一)此部分事實，已經被告朱國於本院審理中坦承不諱（見本
    院99年8 月16日準備程序筆錄第3 頁），核與證人楊玲玲於
    警詢中（見98年度偵字第1898號偵查卷第61頁）、證人吳建
    郎、應佳雯於偵查中指述之情節相符合（見98年度偵字第18
    98號偵查卷第137 頁至第138 頁），並有卷附贓物認領保管
    單1 份（見98年度偵字第1898號偵查卷第61頁）在卷可稽，
    被告朱國前開自白與事實相符合，值堪信實。
  (二)雖被告蔡宏忠以前揭情詞置辯。惟查：
  (1)被告蔡宏忠於本院審理中曾供稱：烏來活動中心這一條是伊
    跟被告朱國一起去的，被告朱國下車去搬的，後來搬東
    西上車，這壹條也是伊提供給警察去追查的，這部分伊願意
    認罪等語（見本院99年8 月16日審理筆錄第3 頁），是被告
    蔡宏忠嗣後又改稱並無與被告朱國共同竊取置放於「烏來
    社區發展協會活動中心」之點唱家伴唱機、鐘王牌擴音器、
    電視機云云，是否可信，已非無疑。
  (2)又依被告朱國於本院審理中坦承是於97年12月27日晚間去
    偷的等語（見本院99年8 月16日準備程序筆錄第3 頁）；另
    依證人吳健郎於偵查中指稱：97年12月27日晚間接近凌晨時
    ，被告朱國開車到伊家將伴唱機、擴音機等物品放在伊家
    等語（見98年度偵字第18 98 號偵查卷第137 頁）；證人應
    佳雯於偵查中亦證稱：97年12月27日伊與吳建郎到新店市○
    ○路○ 段巷口和被告蔡宏忠、朱國見面，但伊和吳建郎都
    跟被告朱國說無法幫他們銷贓等語（見98年度偵字第1898
    號偵查卷第138 頁），益見被告蔡宏忠於被告朱國下車前
    去「烏來社區發展協會活動中心」內搬取點唱家伴唱機、鐘
    王牌擴音器、電視機，並放置在車輛後，2 人猶一同前往臺
    北市○○市○○路找證人吳健郎等人銷贓之情，是被告蔡宏
    忠應非僅是偶然與被告朱國共同搭乘同一輛車輛之情，佐
    以行竊者於遭查緝後，需面對刑責處罰，故於行竊時無不小
    心行事，以免事跡敗露而遭查緝，被告朱國於前揭竊取「
    烏來社區發展協會活動中心」內之物品時，當無可能令任毫
    不相干之被告蔡宏忠在場，而增加遭舉發查獲之理。被告蔡
    宏忠前開辯稱不足採信。是被告2 人就本案有犯意聯絡、行
    為分擔，應可認定。
  (三)綜上所述，本件事證明確，被告2人犯行，洵堪認定。
二、核被告蔡宏忠、朱國所為，均係犯刑法第320 條第1 項之
    竊盜既遂罪。被告2 人間就前開犯行有犯意之聯絡，行為之
    分擔，均為共同正犯，應就各共犯之所為負全部責任。又查
    被告2 人有事實欄所載之犯罪科刑及執行情形，此有臺灣高
    等法院被告前案紀錄表存卷可按，其等受有期徒刑之執行完
    畢後5 年以內再故意犯本件有期徒刑以上之罪，皆屬累犯，
    應各依法加重其刑。爰審酌被告2 人不思以己力正當謀生，
    反意圖不勞而獲，侵害他人之財產權，所為實屬非是，且參
    酌被告2 人犯罪之動機、目的、被告朱國犯罪後坦認犯行
    ，被告蔡宏忠猶否認犯行，及本案所竊得物品價值，且被害
    人已領回其中失竊之鐘王牌擴音器、點唱家卡拉OK等2 項物
    品等一切情狀，分別量處如主文所示之刑，並俱諭知易科罰
    金之折算標準。
、公訴不受理部分：
一、公訴意旨另略以：被告蔡宏忠另為如附表所示之竊盜行為，
    因認被告蔡宏忠此部分涉犯刑法第320 條第1 項之竊盜罪嫌
    。
二、按已經提起公訴或自訴之案件，在同一法院重行起訴者，應
    諭知不受理之判決，刑事訴訟法第303 條第2 款定有明文。
三、本院查：
  (一)被告蔡宏忠前因基於為自己不法所有之意圖，於97年7 月間
    前位於臺北縣新店市○○路○ 段3 號之東昇金屬公司（下稱
    東昇公司）廠區內4 層樓建物之1 樓辦公室竊得東昇公司所
    有之電腦主機1 臺，自保險箱內竊得得恩汽車坊之臺灣中小
    企業銀行存摺3 本，自倉庫內竊取東昇公司所有之攝影機1
    部、空氣濾清器1 部、監視器鏡頭3 個，自董事長辦公室內
    竊取洪登科所有之玉石1 包、水晶鑽1 顆、木製藝品2 個，
    自該辦公室其中1 房間內竊得洪得臣所有之高爾夫球1 盒、
    潛水面鏡2 付、電腦主機板1 套，另自東昇公司廠區內主工
    作區竊得洪得臣所有之250CC 萬帝牌登山車1 部後離去等情
    ，已經臺灣臺北地方法院檢察署檢察官於98年間以98年度偵
    字第2773號、第2846號提起公訴，並經本院於99年4 月6 日
    以98年度易字第1846號判決判處有期徒刑7 月（尚未確定）
    ，此有該案判決書及臺灣高等法院被告前案記錄表各1 份附
    卷可稽。
  (二)又觀諸證人即東昇公司之實際負責人洪得臣於警詢中僅指稱
    ：ASUS電腦主機、PIONEER 光碟機1 台、擴大機1 台、電纜
    線1 條、玉寶石2 件為東昇公司失竊之物品等語（見98年度
    偵字第1898號偵查卷第39頁至第40頁），惟並無指述該等物
    品失竊之正確時間；另依證人洪得臣於本院審理中再證稱：
    （問：擴大機與寶石，是否是一起掉的？）不確定。（問：
    提示偵卷第36頁，本案起訴的擴大機、玉寶石到底是何時被
    偷？）應該是在第一次被偷的，伊記得是同時跟影印機一起
    不見的。另筆錄登山機車是失竊一輛250cc 機車。（問：請
    再確定登山機車、高爾夫球、潛水面鏡等物品與本案的失竊
    物品是否同時遭竊的？）不是。（問：玉寶石跟擴音器跟何
    東西一起丟的？）應該是跟高爾夫球具、電腦、傳真機一起
    丟的等語（見本院99年10月7 日審判筆錄第4 頁至第6 頁）
    ，足見證人洪得臣前後指述並不一致，證人洪得臣亦不能確
    定本案所起訴之ASUS電腦主機、PIONEE R光碟機1 台、擴大
    機1 台、電纜線1 條、玉寶石2 件等物品是否與前揭本院99
    年度易字第1846號判決認定被告蔡宏忠所竊取之東昇公司財
    物，為一同失竊，或分別失竊甚明。佐以被告蔡宏忠於本院
    審理中一再供稱：起訴書所載竊取東昇公司ASUS電腦主機、
    PIONEE R光碟機1 台、擴大機1 台、電纜線1 條、玉寶石2
    件等財物部分已經法院判過，現在上訴臺灣高等法院中等情
    （見本院99年7 月5 日準備程序筆錄第2 頁、99年10月7 日
    審理筆錄第11頁），本之罪疑惟輕之原則，自應為有利於被
    告蔡宏忠之認定，認本案所起訴之ASUS電腦主機、PION EE
    R 光碟機1 台、擴大機1 台、電纜線1 條、玉寶石2 件等物
    品是與前案已起訴之攝影機1 部、空氣濾清器1 部、監視器
    鏡頭3 個、玉石1 包、水晶鑽1 顆、木製藝品2 個、高爾夫
    球1 盒、潛水面鏡2 付、電腦主機板1 套250CC 萬帝牌登山
    車1 部等物品，屬同一時間遭竊遺失之物品。
  (三)從而，本案與前案本院98年度易字第1846號判決之犯罪事實
    ，應屬同一事實，而本案於99年3 月30日始繫屬法院，此亦
    有臺灣板橋地方法院檢察署99年3 月30日板檢慎平98偵1704
    4 字第319423號函暨其上所蓋法院收文戳在卷可佐。是以上
    開同一事實既經檢察官提起公訴而由本院審理中，公訴人復
    就同一事實向本院重行起訴，揆諸前揭說明，自應就附表所
    示被告蔡宏忠被訴竊盜部分諭知公訴不受理之判決。
肆、無罪部分：
一、公訴意旨另略以：被告朱國另為如附表所示之竊盜行為，
    因認被告朱國此部分涉犯刑法第320條第1項之竊盜罪嫌。
二、按犯罪事實應依證據認定之，無證據不得認定其犯罪事實；
    不能證明被告犯罪者，應諭知無罪之判決，刑事訴訟法第15
    4 條第2 項、第301 條第1 項分別定有明文。次按事實之認
    定，應憑證據，如未能發現相當證據，或證據不足以證明，
    自不能以推測或擬制之方法，為裁判基礎，最高法院40年台
    上字第86號著有判例可資參照；又所謂證據，係指超越一切
    合理之可疑，足以認定被告確有犯罪行為之積極事證而言。
    苟依現存之積極事證，就起訴意旨所指被告犯罪之待證事實
    ，尚非不得為其他較有利被告之推斷，本諸罪疑之法則，自
    難謂該事證已適合於被告犯罪事實之認定。
三、訊據被告朱國堅詞否認有此部分共同竊盜犯行，辯稱：伊
    並無竊取東昇公司所有之ASUS電腦主機、PIONEE R光碟機1
    台、擴大機1 台、電纜線1 條、玉寶石2件 等物品等語。
四、本院查：
  (一)依同案被告蔡宏忠於本院審理中供稱：附表所示竊行部分已
    經法院判決等語（見本院99年7 月5 日準備程序筆錄第2 頁
    ）；於偵查中亦供稱：是洪得臣及洪得川找伊去拆裡面（即
    東昇公司）的廢鐵，因為工廠已經廢棄，伊一開始有找被告
    朱國一起去，被告朱國只作半天就跑掉了等語（見98年
    度偵字第17044 號偵查卷第38頁至第39頁），可知同案被告
    蔡宏忠始終未指稱被告朱國有一同竊取如附表所示東昇公
    司所有之ASUS電腦主機、PIONEE R光碟機1 台、擴大機1 台
    、電纜線1 條、玉寶石2 件之情甚明。
  (二)又被告朱國於本院審理中雖供稱附表所示之電纜線是伊搬
    至證人吳健郎居住處而遭警查獲等語（見本院99年7 月5 日
    準備程序筆錄第4 頁），惟依證人洪得臣於本院審理中已明
    確證稱：電線是舊的電線，公司也有舊的電線遺失過，且警
    方說是伊等的，伊也不確定電線是否屬於我們的，因為電線
    上沒有記號等語（見本院99年10月7 日審理筆錄第4 頁），
    參以一般電纜線並無特殊性、差異性，而可讓人一望即知確
    屬自己所有之物，則該電纜線是否為東昇公司遭竊遺失之物
    品，恐非無疑，亦難依此即認被告朱國有竊取附表所示之
    物品。
  (三)再者，本案檢察官所起訴東昇公司遭竊遺失之ASUS電腦主機
    、PI ONEE R 光碟機1 台、擴大機1 台、電纜線1 條、玉寶
    石2 件等物品是與本院已於99年4 月6 日以98年度易字第18
    46號判決東昇公司內失竊之攝影機1 部、空氣濾清器1 部、
    監視器鏡頭3 個、玉石1 包、水晶鑽1 顆、木製藝品2 個、
    高爾夫球1 盒、潛水面鏡2 付、電腦主機板1 套250CC 萬帝
    牌登山車1 部等物品，是屬同一時間遭竊遺失之物品，已經
    本院認定如前所述。而該案關於行竊之人，檢察官及審理之
    法院亦均僅認定為被告蔡宏忠1 人，此有前揭判決書1 份在
    卷可稽。
五、綜上，本件公訴人所舉此部分各項資為被告朱國犯行證明
    之證據，尚未能於通常一般之人均不致有所懷疑，而得確信
    其為真實之程度，亦即尚有合理之懷疑存在。而公訴人既未
    能提出其他積極證據足以證明上開被告朱國涉犯公訴意旨
    所指如附表所示之犯行，本諸「罪證有疑，利歸被告」之證
    據法則，應認不能證明被告朱國有上開犯罪，自應就此部
    分為被告朱國為無罪之諭知。
據上論斷，應依刑事訴訟法第299 條第1 項前段、第301 條第1
項、第303 條第2 款，刑法第28條、第320 條第1 項、第47條第
1項 、第41條第1 項前段，刑法施行法第1 條之1 ，判決如主文
。
本案經檢察官徐仕瑋到庭執行職務。
中    華    民    國    99    年    10    月    21    日
                          臺灣臺北地方法院刑事第十七庭
                                    法  官   賴淑美
以上正本證明與原本無異。
如不服本判決應於收受送達後10日內向本院提出上訴書狀，並應
敘述具體理由；其未敘述上訴理由者，應於上訴期間屆滿後20日
內向本院補提理由書（均須按他造當事人之人數附繕本）「切勿
逕送上級法院」。告訴人或被害人如對於本判決不服者，應具備
理由請求檢察官上訴，其上訴期間之計算係以檢察官收受判決正
本之日期為準。
                                    書記官   許翠燕
中    華    民    國    99    年    10    月    26    日
附錄本件論罪科刑法條全文：
（普通竊盜罪、竊佔罪）
意圖為自己或第三人不法之所有，而竊取他人之動產者，為竊盜
罪，處 5 年以下有期徒刑、拘役或 5 百元以下罰金。
意圖為自己或第三人不法之利益，而竊佔他人之不動產者，依前
項之規定處斷。
前二項之未遂犯罰之。
附表
┌───────────────────────────┐
│被告蔡宏忠、朱國共同意圖為自己不法之所有，於97年10月│
│月間不詳時日，在臺北縣新店市○○路○段3號東昇公司內，徒│
│手竊取東昇公司所有之ASUS電腦主機1台、PIONEER光碟機1台 │
│、擴大機（M50.4）1台、電纜線1條、玉寶石2件，得手後離去│
│。                                                    │
└───────────────────────────┘

司法院資訊處製作；財團法人民間司法改革基金會備份。
